【裁判字號】    92,交抗,909
【裁判日期】    920922
【裁判案由】    違反道路交通管理處罰條例
【裁判全文】
臺灣高等法院刑事裁定                              九十二年度交抗字第九○九號
    抗  告  人
    即受處分人  甲○○
右抗告人因違反道路交通管理處罰條例案件，不服臺灣臺北地方法院九十二年交聲字
第六０三號中華民國九十二年七月二十八日第一審裁定（原處分案號：台北市交通事
件裁決所北市裁三字第駕裁二二─Ｚ00000000號），提起抗告，本院裁定如
左：
    主  文
抗告駁回。
    理  由
一、按汽車駕駛人，駕駛汽車在道路上蛇行者，處新台幣（下同）六千元以上二萬四
    千元以下罰鍰，並當場禁止其駕駛，又汽車駕駛人有前開違規行為者，吊扣該車
    輛牌照三個月，汽車駕駛人並應接受道路交通安全講習（依違反道路交通管理事
    件統一裁罰基準及處理細則第四十三條第二項規定，該項講習不在裁決書主文欄
    裁處，由監理單位，另為辦理），道路交通管理處罰條例第四十三條第一項第一
    款、第四項、第五項定有明文，而汽車駕駛人駕駛汽車違反道路交通管理處罰條
    例第四十三條規定者，除應依該條規定之罰鍰處罰外，並予記違規點數三點，道
    路交通管理處罰條例第六十三條第一項第三款分別定有明文。
二、原處分機關以異議人即受處分人甲○○於民國九十二年一月二十八日下午五時許
    ，駕駛車號ＬＦ─一六一八號自用小客車，於國道一號公路北向三二至二九公里
    處，遭內政部警政署國道公路警察局第一警察隊（以下稱國道一隊）以該車有「
    於前開時、地，以蛇行、任意變換車道並在道路上穿梭駕駛，警車在後跟隨」之
    違規事實，當場攔停掣單舉發，並將舉發通知單交由異議人簽名收受，嗣異議人
    雖於應到案日期前提出申訴，惟經原處分機關請舉發單位即國道一隊調查結果，
    仍認受處分人有前開違規行為，乃依前揭道路交通管理處罰條例第四十三條第一
    項第一款、第四項、第六十三條第一項第三款於九十二年四月十七日裁處受處分
    人罰鍰一萬八千元、吊扣車輛牌照三個月並予記違規點數三點。
三、原審依證人即開單告發之員警林俊輝於法官訊問時證稱：國道一號北上三十二公
    里處，是五股匝道路口，當時渠等正常巡邏，看到受處分人開一台ＢＭＷ車在其
    前方任意變換車道，受處分人從外側車道直接切到中內車道，然後再從中內車道
    直接穿梭在中外跟外側車道中間，有時還直接從外側車道直接變到中內車道去，
    雖然受處分人有打方向燈，但是並未遵守規則循序慢慢變換，而是直接穿梭且蛇
    行，其沿路尾隨受處分人，在北上二十九公里處攔到，受處分人說要下三重交流
    道，但三重交流道在二十七公里處，距攔停處還有二公里遠。以及證人林俊輝乃
    原處分機關認定受處分人有前開違規行為之原證人，其到庭在法官面前以言詞供
    述本件待證事實─即受處分人有前開違規事實，依卷存證據資料並無任何積極證
    據足以證明證人上開供述係屬虛偽，自不得僅以證人為本件開單告發受處分人之
    員警而全盤抹煞其在訴訟上所具有之原證人資格，且證人為執法人員，與受處分
    人素不相識，並無仇怨，諒無設詞誣陷受處分人之理，其證言應堪採信；況交通
    警察掣單舉發違反道路交通管理處罰條例所列之違規事實，本質上為行政處分，
    係公務員基於職務上之權力，依法就特定之具體事件所為之具公法上效果之單方
    面行政行為，基於公務員為公法上行為具有公信力之原則，該行政行為當可被推
    定為真正，其據以依法處分之事實認定亦為正確無誤。本件受處分人未就執勤員
    警之舉發有誤提出相關證據以供調查，僅空言否認無違規犯行云云，且未舉出對
    其有利之證據以供調查，其之所辯即難採信。原機關依道路交通管理處罰條例第
    四十三條第一項第一款、第四項、第六十三條第一項第三款於九十二年四月十七
    日裁處受處分人罰鍰一萬八千元、吊扣車輛牌照三個月並予記違規點數三點，核
    無違誤，而駁回異議人之異議。
四、抗告意旨略以：伊車速一直維持在一百公里之內，看到前面緊急煞車，為了避免
    被後車撞上，所以才緊急快速變換車道；避開車潮後，準備下三重交流道，所以
    又切回外車道，此時，就被警車攔下，警察不理會伊之解釋就開罰單。事實上，
    伊並無一次切換兩道車道以上之情形，而是一次換一條車道。警方次稱伊並未遵
    守規則慢慢變換車道，惟變換車道所需要時間，並無規定多久，始符合規定，根
    據常理，當道路車流較多時，不可能等到後方完全沒車時才換道，況伊在變換車
    道時都有注意後方來車之安全、距離及同時打方向燈。警方又稱在二十九公里處
    攔到伊，距離伊要下的三重交流道還有兩公里遠，以高速公路而言，兩公里是很
    短之距離，一下就到了，所以國道上都在兩公里左右，就有路標指示要下交流道
    者須靠右行駛，伊是看到路標後遵守規定切回外線道準備下交流道，或許伊開車
    技術還不夠熟練，所以不敢等到看到交流道才切換出去，另伊既無超速亦無蛇行
    ，乃是為閃躲車輛而緊急變換車道而已云云。
五、查抗告人甲○○駕駛車牌號碼ＬＦ─一六一八號自用小客車於九十二年一月二十
    八日下午五時許，在國道一號公路北向三二至二九里處有以蛇行、任意變換車道
    並在道路上穿梭駕駛之違規事實，業據證人即開單告發受處分人之員警林俊輝於
    原審訊問時供前具結證述無訛。按交通警員對其親睹之違規事實掣單舉發，就其
    事實之證明亦屬證人，如無具體事證足證其有偏頗或失實之虞，已難恣意否定其
    指證即舉發之真正，其舉發行為本質上為行政處分，行政處分一旦有效成立，有
    以公定力規定法律秩序之效力（最高行政法院九十一年判字第二七０號判決參照
    ），該行政處分當可被推定為真正，其據以依法處分之事實亦為正確無誤。本件
    舉發警員林俊輝以證人身分於原審法官面前具結擔保其證述之真實，且無具體事
    證足證其證言有偏頗或失實之處，當可推定其證言及舉發行為為真正。又抗告人
    稱當時因係下班時間，車流較大，造成後方來車需緊急閃避，未免被撞，所以快
    速變換車道，且其開車技術還不夠熟練，因此二公里前即將車切回外線車道準備
    下交流道云云。查警員係於國道一號公路北上三十二公里處即發現抗告人駕車有
    違規行為，沿路尾隨至二十九公里處始將之攔下，當時既係下午五時之下班時間
    ，車流量當不小，如依正常之方式依序行駛，應無需一直變換車道，豈有因避免
    被撞，需快速變換車道之理；要非抗告人有穿梭、蛇行等違規行為，警員應無尾
    隨攔停之必要；如其技術不熟練，亦無在三十二至二十九公里處不斷變換車道，
    及至遭警攔停，始又以之作為提早準備下交流道之辯解之理；從其住於臺北市松
    山區○○○路○段之地緣關係，亦看不出抗告人當時確有下三重交流道之必然關
    係。抗告人空言否認，核無理由。
六、原審認受處分人確有於前開時、地危險駕駛（蛇行）之行為，原處分機關裁處受
    處分人罰鍰一萬二千元，吊扣牌照三個月，並記違規點數三點，於法並無不當而
    駁回受處分人所為異議之聲明，並無違誤。本件抗告無理由，應予駁回。
七、依道路交通案件處理辦法第二十六條、刑事訴訟法第四百十二條，裁定如主文。
中      華      民      國    九十二    年      九      月    二十二    日
                              臺灣高等法院交通法庭
                                  審判長法  官  許 錦 印
                                        法  官  許 宗 和
                                        法  官  劉 壽 嵩
右正本證明與原本無異。
不得再抗告。
                                        書記官  廖 婷 璇
中      華      民      國    九十二    年      九      月    二十二    日


司法院資訊處製作；財團法人民間司法改革基金會備份。
